臺灣彰化地方法院刑事判決　　　　　　　　　　　　　九十年度交易字第二一二號
　　公　訴　人　臺灣彰化地方法院檢察署檢察官
　　被　　　告　乙○○
右列被告因過失傷害案件，經檢察官提起公訴（九十年度偵字第五一五一、六六八九
號），本院判決如左：
    主      文
乙○○因過失傷害人，累犯，處有期徒刑伍月，如易科罰金，以佰元折算壹日。
    事      實
一、乙○○前於民國八十五年間因竊盜等案件，經法院判決定應執行刑有期徒刑三年
    一月確定，於八十七年二月十二日假釋出獄，至八十七年十一月八日假釋期滿未
    經撤銷，以已執行完畢論。詎仍不知悔改，明知其並未考領大貨車駕駛執照，竟
    於九十年二月九日上午八時三十五分許，無適當駕駛執照而擅自駕駛已報廢之自
    用大貨車（原車牌號碼ＴＧ－七一八號，總重五點二公噸），沿彰化縣花壇鄉○
    ○路○段由南往北方向行駛。行經中山路一段「過溝橋」與橫向道路之交岔路口
    欲右轉時，本應注意汽車行經交岔路口時，轉彎車應讓直行車先行，且依當時天
    候、路況及視距等情形，並無不能注意之特別情事，竟疏未注意而由快車道貿然
    右轉，致使同向行駛於後方慢車道、騎乘車牌號碼ＴＯＫ－七七二號輕機車直行
    之甲○○防範不及，所駕機車車頭直接擦撞大貨車右前輪後之電瓶處，甲○○因
    而人車倒地，並受有頭部外傷、腦震盪、右腕骨折及臉部裂傷等傷害。乙○○於
    肇事後、犯罪行為被發覺前，旋即以電話向警察機關報案，並在到場處理之警員
    丙○○訊問時自首犯罪而接受裁判。
二、案經彰化縣警察局彰化分局報告及甲○○訴請臺灣彰化地方法院檢察署檢察官偵
    查起訴。
    理      由
一、訊據被告乙○○對於右揭發生車輛擦撞等情固坦承不諱，惟矢口否認有何過失傷
    害犯行，並辯稱：當時伊駕車右轉時，已有見到告訴人甲○○之機車自後方騎來
    ，伊還暫時停車要讓機車通過，是告訴人自己騎車不小心才會撞到伊駕駛之大貨
    車，且伊並非無照駕車云云。然查：右揭事實，業據告訴人甲○○指訴歷歷，並
    有道路交通事故調查報告表一份、車損照片十三張、診斷證明書二紙附卷可稽。
    而依道路交通事故調查報告表及照片所示，告訴人倒地受傷後血跡分布位置係在
    距離右側路邊約一公尺處，機車亦傾倒於慢車道上，由該肇事位置研判，足見被
    告當時已於路口前方先行靠右行駛準備右轉，而尚未完成轉彎動作，即與後方告
    訴人機車發生擦撞，被告顯有搶先右轉而未停讓後方直行車輛之情形甚明。按汽
    車行駛至交岔路口時，轉彎車應讓直行車先行，道路交通管理規則第一百零二條
    第一項第六款前段定有明文，被告駕車外出自應依循上開交通安全規定，於右轉
    時注意停讓直行車輛先行通過，而依當時天候、路況、視距等情形，又無不能注
    意之特別情事，竟疏於注意而貿然右轉，其駕車行為顯有過失。且本件車禍經送
    專業機構鑑定及覆議結果，均認被告無照駕駛無牌照大貨車，右轉時未注意右側
    直行車，為肇事原因，有台灣省彰化縣區車輛行車事故鑑定委員會彰鑑字第九０
    ０五六四號鑑定意見書及台灣省車輛行車事故覆議鑑定委員會九十一年一月十八
    日府覆議字第九０二六三九號函在卷足憑，同於本院上開認定，益足為證。至於
    被告於警訊時所繪之告訴人機車行車路線圖，呈現告訴人騎車路線蛇行曲折，而
    該處又無施工或坑洞需要閃躲，告訴人當時又無飲酒駕車情事，衡情自無可能採
    行此種怪異迂迴之行車方式，難認其所繪路線圖確屬真實；而被告辯稱：曾經停
    車等候後方機車經過乙節，並無證據足徵其說，亦難採信。再者，被告所駕車輛
    車身噴漆顯示總重為五點二公噸（即五千二百公斤，總重計算方式為車重與載重
    之總和），有上開車輛照片在卷足參，且依卷附車籍作業系統－查詢認可資料所
    示，牌類牌號欄記載為「大自  ＴＧ－七一八」，顯見該車確屬道路交通安全規
    則第三條所稱總重量超過三千五百公斤之大貨車，依該規則第五十三條之規定，
    必須持有大貨車駕照始得駕駛。被告僅有普通小型車駕照，越級駕駛自用大貨車
    肇事，已有無照駕駛之違規情節可指。又被告駕車過失行為直接導致告訴人受傷
    倒地，其過失行為與告訴人受傷結果間，顯具有相當因果關係。綜上所陳，被告
    前揭所辯均有未洽，不足為採。本案事證已臻明確，被告犯行至堪認定。
二、核被告乙○○因過失駕駛行為致人受傷，所為係犯刑法第二百八十四條第一項前
    段之過失傷害罪。而被告無適當駕照駕駛大貨車，因而致人受傷，並應負刑事責
    任，應依道路交通管理處罰條例第八十六條第一項之規定加重其刑。查被告前於
    八十五年間因竊盜等案件，經法院判決定應執行刑有期徒刑三年一月確定，於八
    十七年二月十二日假釋出獄，至八十七年十一月八日假釋期滿未經撤銷，以已執
    行完畢論，有台灣高等法院被告全國前案紀錄表及台灣彰化地方法院檢察署刑案
    資料查註紀錄表各一份在卷可按，其受有期徒刑之執行完畢，五年內再犯本件有
    期徒刑以上之罪，為累犯，應依法遞加其刑。又被告於肇事後、犯罪行為被發覺
    前，主動以電話報警處理，並於到場警員丙○○訊問時自首犯罪而接受裁判，業
    據證人丙○○到庭證述屬實，並有道路交通事故調查報告表上報案人欄之記載可
    憑，合於法定之自首要件，應依刑法第六十二條前段減輕其刑，並先加後減之。
    爰審酌被告過失程度之輕重、迄今尚未與告訴人達成民事和解、偵審期間矢口否
    認犯行之態度、告訴人所受傷害之嚴重程度、被告具有高職畢業學歷之智識程度
    等一切情狀，量處如主文所示之刑，併諭知易科罰金之折算標準，以示懲儆。
據上論斷，應依刑事訴訟法第二百九十九條第一項前段，刑法第二百八十四條第一項
前段、第四十七條、第六十二條前段、第四十一條第一項前段，道路交通管理處罰條
例第八十六條第一項，罰金罰鍰提高標準條例第一條前段、第二條，判決如主文。
本案經檢察官孫源志到庭執行職務。
中    華    民    國    九十一      年      三      月      十五        日
                                臺灣彰化地方法院交通法庭
                                    法      官  高  文  崇
右正本證明與原本無異。
如不服本判決，應於判決送達後十日內向本院提出上訴狀( 須附繕本 )。
告訴人或被害人對於判決如有不服具備理由請求檢察官上訴者，其上訴期間之計算係
以檢察官收受判決正本之日期為準。
                                    法院書記官  謝  志  鑫
中    華    民    國    九十一      年      三      月      十八        日
刑法第二百八十四條第一項
因過失傷害人者，處六月以下有期徒刑、拘役或五百元以下罰金。致重傷者，處一年
以下有期徒刑、拘役或五百元以下罰金。
從事業務之人，因業務之過失傷害人者，處一年以下有期徒刑、拘役或一千元以下罰
金。致重傷者，處三年以下有期徒刑、拘役或二千元以下罰金。
